【裁判字號】    98,簡上,7
【裁判日期】    981124
【裁判案由】    詐欺
【裁判全文】
福建金門地方法院刑事判決               98年度簡上字第7號
上  訴  人  福建金門地方法院檢察署檢察官
被上訴人即
被      告  丁○○
上列上訴人因被告犯詐欺案件，不服本院97年度城簡字第99號中
華民國98年1月15日第一審判決（聲請簡易判決處刑案號：96年
度偵字第433號），提起上訴，本院判決如下：
    主      文
原判決撤銷。
丁○○幫助犯詐欺取財罪，處有期徒刑肆月，如易科罰金，以新
臺幣壹仟元折算壹日；減為有期徒刑貳月，如易科罰金，以新臺
幣壹仟元折算壹日。
    事  實
一、丁○○明知金融機關對客戶前來申請開設帳戶，一般而言，
    並無特殊限制，且個人亦得同時在不同之金融機構申請數個
    存款帳戶使用，甚為簡便，然現今不法集團為隱蔽身分，逃
    避警員查緝，並遂行犯罪起見，常有在從事不法行為時，使
    用人頭帳戶存、領不法所得，若將自己之銀行帳戶存摺、金
    融卡出售、出借或提供他人使用，可能因而幫助他人從事詐
    欺取財犯罪，竟不違背其本意，因失業缺錢花用，擬以出售
    帳戶之方式牟利，遂基於幫助他人詐欺取財之不確定故意，
    於民國95年10月12日某日間，在臺北市○○路附近，將其向
    合作金庫申請開設之帳號0000000000000號帳戶之存摺、金
    融卡、密碼，以新臺幣（下同）3,000元之代價，出售予不
    詳姓名年籍之成年人轉交陳德勝等人使用，幫助陳德勝等人
    所屬之詐欺集團成員從事詐欺取財之犯行。而該詐欺集團成
    員取得上開帳戶後，基於詐欺取財之犯意，(1)於民國95年11
    月6日，以撥打電話方式向丙○○謊稱為經管會人員，並以
    其帳戶遭用由要求丙○○至銀行自動櫃員機操作，丙○○誤
    信為真，遂依該成員之指示，匯款100萬元至丁○○上開合
    作金庫銀行帳戶內，丙○○於匯款後，發覺可疑始知受騙，
    立即報警處理。(2)於95年12月6日，以撥打電話方式，佯裝
    甲○○之父親友人，向甲○○調借現金而要求其匯款，甲○○不疑有他，乃依指示匯款30萬元至丁○○上開合作金庫銀
    行帳戶內，嗣甲○○於匯款後，始知受騙，立即報警處理而
    查悉上情。(3)於95年11月6日，假冒不知情朋友許瑞銘名義
    打電話方式以暱稱「鳥源」向乙○○謊稱因工作即需用錢，
    要求其匯款至其客戶丁○○開設之上開帳戶，致乙○○誤信
    為真，遂依該成員之指示，匯款2萬元至丁○○上開合作金
    庫銀行帳戶內，並於匯款後，發覺可疑始知受騙，立即報警
    處理。
二、案經屏東縣警察局內埔分局及保安警察隊第二總隊三大一中
    竹圍分隊、彰化縣警察局刑警大隊轉金門縣警察局移送福建
    金門地方法院檢察署檢察官偵查後聲請以簡易判決處刑及臺
    灣士林地方法院檢察署檢察官移送併辦。
    理  由
壹、程序方面：卷附之被告自白、被害人丙○○、甲○○、乙○○於警詢中之供（偵卷1812號卷第80-81頁、93-95頁、第10
    1-102頁）、被告申辦合作金庫銀行帳戶新開戶建檔登記單
    （偵卷1812號卷第28-29頁）、被害人乙○○、丙○○匯款
    資料、交易明細表（同上卷第96頁、第99頁）、被害人之內
    政部反詐騙案件紀錄表（警卷第213頁）、財團法人金融聯
    合徵信中心通報案件紀錄資料查詢1紙等件，於本件98年11
    月10日審理時表示同意作為證據；且本院審酌各該證據作成
    之情況，均無顯不可信之情形，認為適於作為認定事實之依
    據，依法均有證據能力。
貳、實體方面：
一、上揭犯罪事實，業經被告丁○○於審理中坦承不諱，核與證
    人即被害人丙○○、甲○○、乙○○於警詢中之供述被害之
    情節相符（偵卷1812號卷第80-81頁、93-95頁），復有被告
    申辦合作金庫銀行帳戶新開戶建檔登記單（偵卷1812號卷第
    28-29頁）、被害人乙○○、丙○○匯款資料、交易明細表
    （同上卷第96頁、第99頁）、被害人之內政部反詐騙案件紀
    錄表（警卷第213頁）、財團法人金融聯合徵信中心通報案
    件紀錄資料查詢1紙等件在卷可稽，足認被告之自白與事實
    相符。本件事證明確，被告犯行，已堪認定。
二、論罪科刑部分：
    (1)核被告丁○○所為，係犯刑法第30條第1項前段、第339條
      第1項之幫助詐欺取財罪。
    (2)又被告交付合作金庫銀行帳戶之行為，幫助詐欺集團者詐
      欺丙○○、甲○○、乙○○等之財物，係一行為觸犯數個
      相同罪名，為想像競合犯，應依刑法第55條規定從一情節
      較重者處斷。
    (3)又檢察官聲請簡易判決處刑之犯罪事實雖未敘及被告幫助
      詐欺被害人丙○○、甲○○部分之犯行，然該部分與前揭
      檢察官聲請簡易判決處刑且本院判決有罪部分，有事實上
      一罪關係，已如前述，並經臺灣士林地方法院檢察官移送
      併辦，本院自應併予審理。又被告以幫助之意思，參與構
      成要件以外之行為，為幫助犯，爰依刑法第30條第2項規
      定，依正犯之刑減輕之。原審認被告上揭犯行，罪證明確
      ，予以論罪科刑，固非無見，惟原審未及審酌上開檢察官
      請求併案審理有關幫助詐欺丙○○、甲○○部分之犯罪事
      實，自有未洽，應由本院合議庭予以撤銷改判。爰審酌被
      告有詐欺、賭博之前科紀錄（為上開行為之後所犯，未構
      成累犯），有臺灣高等法院被告前案紀錄表1份在卷可佐
      ，兼衡其犯罪動機、手段、國中畢業之智識程度、已婚且
      與妻子兒女同居（有電腦查詢戶籍資料可憑），復自稱有
      正當之工作，但其提供上開帳戶予詐欺集團使用，實際上
      助長詐騙財產犯罪之風氣，並易造成許多無辜民眾受騙而
      受有金錢損失，擾亂金融交易往來秩序，及被告坦承犯行
      知錯能改之犯後態度等一切情狀，量處如主文第2項所示
      之刑，並諭知如易科罰金之折算標準。
    (4)末查被告犯罪時間（95年11月6日起至同年12月12日前之
      某日某時）係在96年4月24日以前，合於中華民國九十六
      年罪犯減刑條例第2條第1項第3款之規定，自應依該減刑
      條例第7條、第9條規定予以減刑，並諭知如易科罰金之折
      算標準。
三、據上論斷欄：
    (1)刑事訴訟法第455條之1第1項、第3項、第36 9條第1項前
      段、第299條第1項前段。
    (2)刑法第30條第1項前段、第2項、第339條第1項、第41條第
      1項前段。
    (3)刑法施行法第1條之1第1項、第2項前段。
    (4)中華民國九十六年罪犯減刑條例第2條第1項第3款、第7條
      、第9條，判決如主文。
本案經檢察官陳明進到庭執行職務。
中    華    民    國    98    年    11    月    24    日
                  刑 事 庭    審判長法  官  康樹正
                                    法  官  周美玲
                                    法  官  張珈禎
以上正本證明與原本無異。
本件不得上訴。
                                    書記官  許永溪
中    華    民    國    98    年    11    月    24    日
附錄本案論罪科刑法條全文：
中華民國刑法第339 條
意圖為自己或第三人不法之所有，以詐術使人將本人或第三人之
物交付者，處5 年以下有期徒刑、拘役或科或併科1 千元以下罰
金。
以前項方法得財產上不法之利益或使第三人得之者，亦同。
前2 項之未遂犯罰之。


司法院資訊處製作；財團法人民間司法改革基金會備份。
